臺灣臺中地方法院刑事判決　　　　　　　95年度易字第3545號
公　訴　人　臺灣臺中地方法院檢察署檢察官
被　　　告　甲○○
上列被告因詐欺案件，經檢察官提起公訴（95年度偵字第4791號）
，本院判決如下：
    主    文
甲○○連續意圖為自己不法之所有，以詐術使人將本人之物交付
，處有期徒刑拾壹月。
    犯罪事實
一、甲○○於民國九十四年十月三十一日在自由時報刊登徵婚廣
    告，適有適婚年齡之莊佩霞（更名為莊筠絨，下均同）經由
    父母見報先與甲○○聯繫後，由莊佩霞於九十四年十一月五
    日開始與甲○○見面，甲○○見莊佩霞為一名學校老師，單
    純樸實，藉雙方論及婚嫁之機會，讓莊佩霞對其產生信任，
    竟基於意圖為自己不法所有之概括犯意，先於九十四年十一
    月二十一日，佯以逃漏稅收怕遭國稅局查帳扣押為由，將其
    自客戶處所收回之(1)發票人王桂君，發票日九十四年十二月
    三十一日，面額新臺幣（下同）二十萬元之聯邦商業銀行，
    及(2)發票人頡勁企業有限公司代表人賴嵩潔，發票日九十五
    年二月二十八日，面額二百四十八萬八千五百元之支票二紙
    ，交付莊佩霞保管。莊佩霞不疑有他遂允諾暫為保管，期間
    甲○○並曾以手頭不便需週轉為由，陸續向莊佩霞借貸現金
    ，累計達二十萬元，並於九十四年十一月二十四日之前某時
    ，甲○○先以二十萬元現金償還先前二十萬元借款並取回(1)
    所示支票後，復於九十四年十一月二十四日，在臺中市某處
    ，佯以年關將近，向廠商購買貨物需以現金二、三百萬元支
    付為由，向莊佩霞借貸，並告以待(2)所示支票兌現後即可該
    將款項返還莊佩霞，致使莊佩霞不疑有他，陷於錯誤，遂允
    諾貸予現金，莊佩霞遂在甲○○陪同下，於九十四年十一月
    二十五日分別前往臺新銀行、玉山銀行各領取九十萬元、一
    百一十萬元後當場交付甲○○收執。又於九十四年十一月二
    十八日之前某時，在臺中市某處，再度佯以其手頭不方便需
    錢週轉為由，再向莊佩霞借錢週轉，莊佩霞仍不疑有他，陷
    於錯誤，於九十四年十一月二十八日在甲○○陪同下前往合
    作金庫領取六十萬元後，當場交付甲○○收執。於九十四年
    十二月八日（公訴人誤認為同年十一月二十八日交付），甲
    ○○仍對莊佩霞佯稱其自客戶處取回之(3)發票人南荃興業有
    限公司代表人邱順達，發票日九十五年五月三十一日，面額
    八百五十萬元，及(4)發票人晟盟企業有限公司代表人徐恩華
    ，發票日九十五年五月三十一日，面額七百三十七萬元支票
    二紙，以怕遭國稅局查帳扣押為由，於臺中市某處交付莊佩
    霞保管，並表示手頭仍舊不便需錢週款，莊佩霞緣於甲○○
    所交付之上開(3)(4)支票放在伊處保管有保障，且雙方已論及
    婚嫁應值得信任，因而不疑有他，致陷於錯誤，當日即在甲
    ○○陪同下，分別前往交通銀行、臺灣企業銀行領取五十萬
    元、二十萬元。嗣莊佩霞屆期提示上開(2)支票後跳票，發現
    早於九十四年十二月九日被列為拒絕往來戶，莊佩霞尋找甲
    ○○行蹤竟又避不見面，嗣又提示上開(3)(4)支票亦均遭退票
    且被列為拒絕往來戶，始悉受騙。
二、案經莊佩霞訴由臺中市警察局第五分局報請臺灣臺中地方法
    院檢察署檢察官偵查起訴。
    理    由
一、訊據被告甲○○坦承上開犯罪事實不諱，並經告訴人莊佩霞
    於警、偵訊指訴及於本院審理時以證人身分具結證述在卷；
    此外，復有告訴人之玉山銀行、合庫太原分行、交通銀行、
    臺灣企銀存摺、支票三紙及退票理由單、代收票據明細表、
    報紙影本、郵政匯票、財政部臺灣省中區國稅財產歸屬資料
    清單、九十三年度綜合所得稅各類所得資料清單、照片、法
    務部票據信用資訊連結作業、戶籍謄本、聯邦商業銀行函覆
    資料、彰化商業銀行北臺中分行函覆資料、永豐商業銀行股
    份有限公司函覆資料等件在卷可資佐證，足見被告自白確與
    事實相符。本件事證業臻明確，被告犯行至堪認定。
二、又查被告行為後，刑法業於九十四年一月七日修正，同年二
    月二日公布，於九十五年七月一日施行。刑法修正之比較新
    舊法，應就罪刑有關之共犯、未遂犯、想像競合犯、牽連犯
    、連續犯、結合犯，以及累犯加重、自首減輕暨其他法定加
    減原因（如身分加減）與加減例等一切情形，綜其全部罪刑
    之結果而為比較，最高法院九十五年五月二十三日九十五年
    度第八次刑庭會議決議可資參照。經查：
  (一)刑法第三百三十九條第一項之詐欺取財罪，其法定刑定有一
    千元以下之罰金刑，然被告行為後，於九十五年六月十四日
    增訂刑法施行法第一條之一，並規定：「中華民國九十四年
    一月七日刑法修正施行後，刑法分則編所定罰金之貨幣單位
    為新臺幣。九十四年一月七日刑法修正時，刑法分則編未修
    正之條文定有罰金者，自九十四年一月七日刑法修正施行後
    ，就其所定數額提高為三十倍。但七十二年六月二十六日至
    九十四年一月七日新增或修正之條文，就其所定數額提高為
    三倍。」，且九十四年二月二日公布九十五年七月一日施行
    之刑法第三十三條第五款修正為：「主刑之種類如下：˙˙
    ˙五、罰金：新臺幣一千元以上，以百元計算之」，是依修
    正後之法律，刑法第三百三十九條第一項之詐欺取財罪，所
    得科處之罰金刑最高為新臺幣三萬元、最低為新臺幣一千元
    ；而被告行為時適用之罰金罰鍰提高標準條例第一條前段規
    定：「依法律應處罰金、罰鍰者，就其原定數額得提高為二
    倍至十倍。但法律已依一定比率規定罰金或罰鍰之數額或倍
    數者，依其規定」、現行法規所定貨幣單位折算新臺幣條例
    第二條規定：「現行法規所定金額之貨幣單位為圓、銀元或
    元者，以新臺幣之三倍折算之」，及修正前刑法第三十三條
    第五款規定：「主刑之種類如下：˙˙˙五、罰金：一元以
    上」，是依行為時之法律，刑法第三百三十九條第一項之詐
    欺取財罪，所得科處之罰金刑最高為新臺幣三萬元，而最低
    為新臺幣三十元。因此，比較上述修正前、後之刑罰法律，
    自以被告行為時之舊法即依修正前刑法第三十三條第五款，
    並配合罰金罰鍰提高標準條例第一條前段，對被告為有利。
  (二)被告行為後，刑法第五十六條連續犯之規定，業於九十四年
    一月七日修正公布刪除，並於九十五年七月一日施行，則被
    告之犯行，因行為後新法業已刪除連續犯之規定，此刪除雖
    非犯罪構成要件之變更，但顯已影響行為人刑罰之法律效果
    ，自屬法律有變更，依新法第二條第一項規定，比較新、舊
    法結果，仍應適用較有利於被告之行為時法律即舊法論以連
    續犯。
  (三)綜合上述各條文修正前、後之比較，揆諸前揭最高法院決議
    及修正後刑法第二條第一項前段、但書規定之「從舊從輕」
    原則，綜其全部罪刑之比較，自應一體適用被告行為時之法
    律，即修正前刑法之相關規定及原罰金罰鍰提高標準條例第
    一條前段，現行法規所定貨幣單位折算新臺幣條例第二條規
    定，予以論處。
三、核被告所為，係犯刑法第三百三十九條第一項之詐欺取財罪
    。被告先後多次犯行，均時間緊接，手段相同，所犯基本構
    成要件復相同，顯係基於概括犯意反覆為之，為連續犯，依
    修正前刑法第五十六條規定論以一罪，並依法加重其刑。爰
    審酌被告僅桃園新興高中畢業，空中大學肄業，負債累累，
    為其所直承（參本院卷第三二頁、第一００頁），並無資力
    ，卻以刊登報紙徵婚方式，佯稱係「大專畢業」、「經濟佳
    」，致使本意真心尋得良緣之告訴人陷於錯誤，因而遭詐騙
    金額達三百三十萬元之鉅，使告訴人勞心勞力所賺取之現款
    幾乎遭被告花用殆盡，情何以堪，被告犯後迄今僅償還七萬
    元，尚有三百二十三萬元額度無法償還，實難彌補告訴人所
    受損害，惟考以被告尚知錯誤，坦承犯行，頗有悔意等一切
    情狀，量處如主文所示之刑。公訴人雖具體求處有期徒刑八
    月，然本院審以被告詐騙金額達三百三十萬元，金額甚高，
    於報紙刊登與事實顯不相符之內容，引誘不特定女子與其交
    往，進而導致告訴人遭騙如此鉅額款項，而認科處如上金額
    為適當，附此陳明。
據上論斷，應依刑事訴訟法第二百七十三條之一第一項、第二百
九十九條第一項前段，刑法第二條第一項前段、第三百三十九條
第一項，修正前刑法第五十六條，罰金罰鍰提高標準條例第一條
前段，判決如主文。
中　　華　　民　　國　　96　　年　　1 　　月　　19　　日
                  刑事第十庭    法  官  賴妙雲
上正本證明與原本無異。
如不服本判決，應於送達後十日內向本院提出上訴狀（須附繕
本），上訴於台灣高等法院台中分院。
                                書記官  孫曉鳳
中　　華　　民　　國　　96　　年　　1　 　月　  19　　日
附錄論罪科刑法條
刑法第三百三十九條第一項
第  339 條  （普通詐欺罪）
            意圖為自己或第三人不法之所有，以詐術使人將本
            人或第三人之物交付者，處五年以下有期徒刑、拘
            役或科或併科一千元以下罰金。
            以前項方法得財產上不法之利益或使第三人得之者
            ，亦同。
            前二項之未遂犯罰之。
